【裁判字號】    99,交易,123
【裁判日期】    990420
【裁判案由】    過失傷害
【裁判全文】
臺灣板橋地方法院刑事判決             99年度交易字第123號
公  訴  人  臺灣板橋地方法院檢察署檢察官
被      告  乙○○
上列被告因過失傷害案件，經檢察官提起公訴（98年度偵字第
21854 號），本院判決如下：
    主  文
乙○○因過失傷害人，處拘役肆拾日，如易科罰金，以新臺幣
仟元折算壹日。
    事  實
壹、乙○○於民國98年4 月27日凌晨1 時25分許，駕駛車牌號碼
    N3H-883 號重型機車，沿臺北縣三重市○○路○ 段（速限40
    公里）往新莊方向行駛，途經該路段523 號前，本應注意行
    車速度不得超過規定速限，而當時天候晴，夜間有照明，柏
    油路面乾燥，無缺陷，無障礙物，視距良好，並無不能注意
    之情事，竟疏於注意，貿然以時速40至50公里之速度，超速
    行駛，致失控倒地，適甲○○騎乘車牌號碼537-DFC 號重型
    機車，亦以時速40至50公里之速度駛抵，遭其機車滑行碰撞
    ，因而倒地，受有下頜、右手、右大腿、右膝、右小腿、右
    足背、左大腿、左膝、左小腿、左足背等處擦傷之傷害。乙
    ○○肇事後，於尚不知何人肇事之臺北縣政府警察局交通警
    察大隊三重分隊警員到場處理時，當場承認為肇事人。
貳、案經甲○○訴由臺北縣政府警察局三重分局報請臺灣板橋地
    方法院檢察署檢察官偵查起訴。
    理  由
壹、按被告以外之人於審判外之言詞或書面陳述，除法律有規定
    者外，不得作為證據，刑事訴訟法第159 條第1 項定有明文
    。而被告以外之人於偵查中向檢察官所為之陳述，除顯有不
    可信之情況者外，得為證據，則為同法第159 條之1 第2 項
    所明定。證人即告訴人甲○○於偵查中具結向檢察官所為陳
    述，雖係被告乙○○以外之人於審判外之陳述，然於本案並
    無不可信之情況，應認有證據能力。
貳、認定犯罪事實之證據及理由
一、訊據被告矢口否認有何過失傷害犯行，辯稱：伊機車倒地後
    ，並未碰撞告訴人騎乘之機車，且兩車倒地位置相距100 公
    尺，顯無關聯，亦無法排除告訴人駕車追撞伊機車而肇事之
    之可能性云云。經查：
  (一)被告於98年4 月27日凌晨1 時25分許騎乘車牌號碼N3H-883
    號重型機車，沿臺北縣三重市○○路○ 段、速限40公里路段
    ，以時速40至50公里之速度，往新莊方向行駛，途經該路段
    523 號前，不慎倒地之事實，業據被告於警詢、檢察官訊問
    及本院審理時坦承不諱，且有道路交通事故調查報告表暨現
    場圖、採證照片等附卷可資佐證，此情足堪認定。
  (二)而被告騎乘機車傾倒、滑行之際，曾與告訴人騎乘之機車發
    生碰撞，致告訴人人車倒地，受有下頜、右手、右大腿、右
    膝、右小腿、右足背、左大腿、左膝、左小腿、左足背等處
    擦傷之傷害，亦據證人即告訴人於檢察官訊問時具結證述：
    「我在重新路上，時速約40、50公里，被告乙○○騎乘機車
    在我的右後方，我行進中聽到摔車的聲音，之後被告就撞上
    我。」、「被告（誤載為告訴人）是先摔車倒地後，才至我
    機車排氣管處擦撞上我……」、「（問：你們兩車確實有發
    生碰撞？）是。」等語明確（見臺灣板橋地方法院檢察署98
    年度偵字第21854 號偵查卷宗第41、42頁），並有行政院衛
    生署臺北醫院診斷證明書1 件在卷足稽；衡之證人即告訴人
    雖與被告利害關係相反，然就其本人超速行駛，在無其他跡
    證之情況下，仍具實以告，所為陳述，應有相當之憑信性。
    再與卷附告訴人之機車照片對照觀之，其機車右後側身底部
    車尾排氣管旁支撐架上，確有狀似他車輪胎碰撞造成之擦痕
    ，益徵被告駕車失控，倒地滑行之際，其車輪確曾撞擊告訴
    人騎乘之機車車身，致告訴人倒地受傷。
  (三)被告雖以前揭情詞置辯，然機車遇有碰撞，倒地滑行，肇事
    車輛停止位置，將因車速、駕駛人閃避角度、滑行距離等條
    件而異，其停止位置間之距離，與各該車輛是否曾經發生碰
    撞無涉，被告執此為辯，尚乏所據。又被告於警詢時先稱：
    「……肇事地點行經一圓孔蓋，才導致我車子失控倒地……
    」，於檢察官訊問時則供稱：「（問：是否是因人孔蓋突出
    ，以致發生車禍？）我沒有印象，不確定是否是因為人孔蓋
    所致，但我摔倒的地方，路面有凹凸不平。」、「我是自己
    摔車的，可能在我倒地時，告訴人為了閃避我，才往我的左
    前方閃避而摔車。」等語（見前揭偵查卷宗第5 、38頁），
    於本院審理時始改稱：「倒地原因不明，但是我有感覺有震
    動，接著我就倒地，當時我不確定我是否有被他車從後方追
    撞，我是一瞬間被倒地，很難分辨是被撞跌倒，還是路面不
    平跌倒。」、「……我合理懷疑是告訴人撞到我，我才跌倒
    。」等語（見本院99年4 月6 日審判筆錄）；其本人就駕車
    倒地之原因，主觀上並無確信之認識，所述遭告訴人騎乘機
    車追撞云云，無非臆測之詞，且無任何證據可供調查，不足
    採信。
  (四)按行車速度，依速限標誌或標線之規定，無速限標誌或標線
    者，行車時速不得超過50公里。但在未劃設車道線、行車分
    向線或分向限制線之道路，或設有快慢車道分隔線之慢車道
    ，時速不得超過40公里。行經設有彎道、坡路、狹路、狹橋
    、隧道、學校、醫院標誌之路段、道路施工路段、泥濘或積
    水道路、無號誌之交岔路口及其他人車擁擠處所，或因雨霧
    致視線不清或道路發生臨時障礙，均應減速慢行，作隨時停
    車之準備，道路交通安全規則第93條第1 項第1 款、第2 款
    規定甚明，此為汽車駕駛人應盡之注意義務。次依卷附道路
    交通事故調查報告表及現場照片所示，本件事故發生時，天
    候晴，夜間有照明，柏油路面乾燥，無缺陷，無障礙物，視
    距良好，客觀上並無不能注意之情事，倘被告駕車能注意遵
    守速度限制，應不致失控倒地，擦撞告訴人騎乘之機車。再
    者，被告於本院審理時供稱：「……當時道路沒有照明，視
    線昏暗……」等語（見本院上開審判筆錄）；被告行車時之
    路況，依其主觀感受已達視線昏暗之狀態，理應減速慢行，
    以策安全，詎仍以時速40至50公里之速度，超速行駛，果因
    車速過快，失控倒地而肇事。從而，被告之過失，及其過失
    行為與告訴人受傷結果間之因果關係，均至為灼然。
  (五)綜上，本案事證明確，被告犯行堪予認定。
二、核被告所為，係犯刑法第284 條第1 項前段過失傷害罪。被
    告肇事後，向不知何人肇事之臺北縣政府警察局交通警察大
    隊三重分隊警員自首肇事致人受傷，有臺北縣政府警察局三
    重分局道路交通事故肇事人自首情形紀錄表1 件存卷為憑，
    是依刑法第62條前段規定，減輕其刑。爰審酌被告騎乘機車
    ，超速行駛而肇事，過失情節非微，兼衡被告之素行、智識
    程度與所肇告訴人傷勢，及告訴人就本件交通事故同有疏誤
    之情，暨被告犯罪後之態度等一切情狀，量處如主文所示之
    刑，並諭知易科罰金之折算標準，資為懲儆。
據上論斷，應依刑事訴訟法第299 條第1 項前段，刑法第284 條
第1 項前段、第41條第1 項前段、第62條前段，刑法施行法第1
條之1 ，判決如主文。
本案經檢察官鄭淑壬到庭執行職務。
中    華    民    國    99    年    4     月    20    日
                  交通法庭  法  官  廖  怡  貞
以上正本證明與原本無異
如不服本判決，得自收受送達翌日起10日內，向本院提出上訴狀
，上訴於臺灣高等法院（須附繕本）。
                            書記官  林  惠  齡
中    華    民    國    99    年    4     月    22    日
附錄本案論罪科刑法條全文：
中華民國刑法第284條：
因過失傷害人者，處6 月以下有期徒刑、拘役或500 元以下罰金
，致重傷者，處1 年以下有期徒刑、拘役或500 元以下罰金。
從事業務之人，因業務上之過失傷害人者，處1 年以下有期徒刑
、拘役或1000元以下罰金，致重傷者，處3 年以下有期徒刑、拘
役或2000元以下罰金。

司法院資訊處製作；財團法人民間司法改革基金會備份。
